臺灣臺南地方法院刑事判決　　　　　　 95年度交訴字第157號
公　訴　人　臺灣臺南地方法院檢察署檢察官
被　　　告　甲○○
上列被告因公共危險等案件，經檢察官提起公訴（94年度偵續字
第118號），本院判決如下：
    主  文
甲○○無罪。
    理  由
一、公訴意旨略以：被告甲○○於民國93年11月26日晚上10時許
    ，駕駛車號6607-GJ號自小客車，沿臺南縣新化鎮○○○○○
    路，由東往西方向行駛。緣林憲鴻（另案提起公訴）於同日
    晚間10時36分34秒駕駛車號TW- 8899號自小客車，沿同路段
    同方向行經臺南縣新化鎮○○路開運橋（即臺20線10公里）
    處，適有行人陳朝進疏未注意左右來車動態，牽腳踏車違規
    穿越上開道路，林憲鴻欲緊急煞車然已避煞不及，駕車撞上
    陳朝進，致陳朝進倒地受有：「頭部創傷合併頭骨骨折、顱
    內出血及腦挫傷」（左側頂枕交界處有一裂傷，長11公分，
    係遭高速碰撞倒地所致）之傷害，已足致死而尚未死亡之際
    ，惟林憲鴻隨即駕車逃逸。嗣甲○○於晚間10時36分53秒行
    經上開肇事處所，原應注意汽車行進中駕駛人應注意車前狀
    況，隨時採取必要安全措施，依當時情形又無不能注意之情
    事，竟疏於注意及此，以時速60至70公里之高速貿然行駛，
    見陳朝進倒臥路中時已避煞不及，復駕車輾過陳朝進，致陳
    朝進受有顱內出血及腦挫傷，及身體多處輾傷，當場死亡。
    甲○○肇事後，亦未下車察看，隨即駕車逃逸。嗣陳首成（
    另經檢察官為不起訴處分）復於同日晚上10時37分40分許，
    駕駛車號D3 -3503號自小客車，沿臺南縣新化鎮○○○○○路
    再撞擊已死亡之陳朝進。案經臺灣臺南地方法院檢察署檢察
    官據報相驗自動檢舉後，復由陳朝進之兄乙○○提起告訴，
    經檢察官偵查終結後提起公訴。
二、公訴人認被告涉犯前揭犯行，係以：
    被告甲○○對前開時、地駕車肇事逃逸之犯罪事實坦承不
      諱。
    被害人陳朝進之兄乙○○之指訴。
    道路交通事故現場圖、交通事故調查報告表(一)(二)、照片、
      現場勘查採證報告書。
    內政部警政署刑事警察局鑑驗書。
    扣案之車號TW-8899號自小客車之左後視鏡、護蓋、座盤
      、左邊車角燈、車號6607-GJ號自小客車之塑膠底盤。
    檢察官勘驗筆錄、法務部法醫研究所之解剖鑑定報告。
    臺灣省車輛行車事故覆議鑑定委員會鑑定結果
    法務部法醫研究所之鑑定報告記載：被害人經解剖後發現
      其傷勢過於嚴重，可能很短之時間（不足3至5分鐘）內即
      失去生命徵候等語，而被告甲○○在林憲鴻車輛經過後僅
      約19秒即行經肇事地點乙節。
    臺南縣警察局新化分局查證報告、肇事路口監視器畫面相
      片3張。
    等，為主要論據。
三、按犯罪事實應依證據認定之，無證據不得認定犯罪事實；又
    不能證明被告犯罪者，應諭知無罪之判決，刑事訴訟法第15
    4條第2項、第301條第1項分別定有明文。次按犯罪事實之認
    定，應憑真實之證據，倘證據是否真實尚欠明確，自難以擬
    制推測之方法，為其判斷之基礎；而認定犯罪事實之證據係
    指足以認定被告確有犯罪行為之積極證據而言，該項證據自
    須適合於被告犯罪事實之認定，始得採為斷罪資料；再訴訟
    上證明之證據資料，須於通常一般之人均不致有所懷疑，而
    得確信其為真實之程度者，始得據為有罪之認定，倘其證明
    尚未達到此一程度，而有合理之懷疑存在，復無其他調查途
    徑可循，根據「罪證有疑，利於被告」之證據法則，即無從
    為被告有罪之確信，法院即應為無罪之判決，最高法院分別
    著有53年臺上字第656號、29年上字第3105號、76年臺上字
    第4986號判例可資參照。
四、訊據被告甲○○對於上揭時地駕駛車輛輾壓被害人，肇事後
    未停留於肇事現場，逕予駛離，及被害人死亡乙節並不否認
    ，且有檢察官提出之上揭證據方法足以證明，此部分事實當
    可認定。惟被告堅決否認有過失致死及肇事逃逸之犯行，辯
    稱：我的車輛輾壓被害人身體前，被害人已經死亡等語。
五、本院審酌：
  (一)按因過失致「人」於死者，處二年以下有期徒刑、拘役或二
    千元以下罰金；又駕駛動力交通工具肇事，致「人」死傷而
    逃逸者，處六月以上五年以下有期徒刑。刑法第276條第1項
    及第185條之4，分別定明文。而上揭所謂「人」依民法第6
    條規定「人之權利能力，始於出生，終於死亡。」等語，係
    指「生存之活人」而言。依此足認過失致死罪之構成要件為
    ，因過失之行為導致「生存之活人」死亡為要件；肇事逃逸
    罪之構成要件為，駕駛動力交通工具肇事，致「生存之活人
    」死亡或受有傷害而逃逸為要件。依此本件首應討論者係被
    告肇事前所輾壓者是否為尚生存之「活人」，如被告所輾壓
    者係已死亡之屍體，則無從構成上揭過失致死或肇事逃逸罪
    ，合先敘明。
  (二)本件肇事首先撞擊被害人之案外人林憲鴻，業經本院以94年
    度交訴字第210號案，以過失致死罪，判處有期徒刑6月確定
    ，此有本院依職權調閱之該案卷證可證，此部分亦應先予敘
    明。
  (三)本件檢察官係依據法務部法醫研究所（93）醫鑑字第1846號
    鑑定書上之記載，為認定被告犯罪之最重要證據之一，其上
    ：六、「對死者死亡之看法」及「鑑定結果」欄中分別記載
    ：「死者為50歲男性，於93年11月26日晚間22時20分許發生
    車禍，當場死亡。遺體經解剖發現頭、胸、腹及骨盆腔均具
    嚴重創傷及多處骨折，但大多數處創傷處出血均不嚴重，唯
    左後頂枕部頭皮裂傷處出血較明顯，小腦具局部蜘蛛膜下腔
    出血，顱底尚具橫斷性絞鍊式骨折。考慮事發當時死者正騎
    自行車橫越馬路，故推斷其應是遭高速行駛之車輛撞擊，造
    成前述之頭部創傷，因傷勢過於嚴重，故可能很短時間（不
    足3至5分鐘）內即失去生命徵候，復遭其他車輛壓過其身軀
    不只1次，方造成身體多處死後創傷。故死者之死亡之原因
    為車禍導致頭部創傷合併頭骨骨折，顱內出血及腦挫傷。」
    「死者陳朝進，男性，50歲，死亡原因為車禍導致頭部創傷
    合併頭骨骨折、顱內出血及腦挫傷；死亡方式為意外。」等
    語(見93年度偵字第12733號卷，以下稱偵卷第94、95頁)。
    惟細看上揭記載：「『可能』很短時間（不足3至5分鐘)」
    等語，足認鑑定者並不能很明確判斷：被害人遭第一次撞
    擊後多久死亡？被害人是否於第一次撞擊後3至5分鐘之期
    間內死亡？被害人於不足3至5分鐘內之多少時間內死亡？
    亦即上揭記載，僅係鑑定者基於其專業訓練，所為「可能性
    」之判斷而已，並無證據足以證明其判斷一定與事實相符，
    亦不得因此作為本件被告犯罪之唯一證據。
  (四)經本院就上揭記載，函詢法務部法醫研究所，就何者為被害
    人生前或死後所受之傷害為進一步之鑑定時，經該所函覆無
    法就此為鑑定等語，亦即無法判定何者為被害人生前所受之
    傷害，何者為被害人死後所受之傷害，此有該所96年1月26
    日法醫證字第09600 00382號函附卷可證 (見本院卷第40頁)
    ，依此難以認定，被害人身上所受之傷害何者係生前所致何
    者係死亡之後造成，即難以認定被告造成被害人身體上之輾
    壓傷害為生前所造成者，抑或死後所造成者。
  (五)又公訴人提出錄有被告車輛行經之監視器畫面，該監視器設
    於台南縣化鎮○○路上距離肇事地點開運橋前約有300公尺
    遠之距離，因此經過肇事地點輾壓被害人身體時，是否距離
    林憲鴻駕駛之車號TW -8899號自小客車19秒之時間已有疑問
    ( 該監視器攝得林憲鴻於於93年11月26日22時36分34秒經過
    台20線與南170線路口，被告所駕駛之車號6607-GJ號自小客
    車，於93年11月26日22時36分53秒經過台20線與南170線路
    口) ，又縱認上揭二地點距離甚近，二者間經過之時間應該
    差不多，可能亦為19秒，然依照上揭見解，亦不能排除被害
    人已經在鑑定意見之3至5分鐘內之19秒前即已死亡之事實。
  (六)此外，公訴人所提出之證據方法：
    被告甲○○之自白部分：然查被告僅坦承其肇事後駛離現
      場之事實，而非坦承肇事逃逸之犯行，此觀之其於警詢及
      檢察官偵查中之供述即知，並不能因此證明被告輾壓被害
      人身體時，被害人尚未死亡之事實。
    被害人陳朝進之兄乙○○之指訴部分：乙○○於肇事當時
      人在韓國，不在肇事現場，對於肇事情節，責任歸屬完全
      不知，此有被害人之姪女陳淑吟及乙○○於警詢中之供述
      可知 (分見93年度相字第1439號卷第5、49頁可稽)，亦不
      能因此證明被告上揭犯行。
    道路交通事故現場圖、交通事故調查報告表(一)(二)、照片、
      現場勘查採證報告書、內政部警政署刑事警察局鑑驗書、
      扣案之車號6607-GJ號自小客車之塑膠底盤等件，均僅係
      記載肇事後之現場狀況，均無法證明被告輾壓被害人身體
      時，尚屬生存之狀態。
    扣案之TW-8899號自小客車之左後視鏡、護蓋、座盤、左
      邊車角燈部分：TW-8899號自小客車係案外人林憲鴻所駕
      駛之車輛，並非被告所駕駛之車輛，亦不能證明被告上揭
      犯行。
    臺灣省車輛行車事故覆議鑑定委員會覆議結果部分：該覆
      議內容未考慮被告撞擊被害人時，被害人是否尚生存之事
      實，尚不得當作被告犯過失致死罪之證明，亦不能作為被
      告犯肇事逃逸罪之證據。
    臺南縣警察局新化分局查證報告、肇事路口監視器畫面相
      片3張部分：僅得以證明被告車輛行經肇事地點300公尺前
      之時間，尚無法證明被告上揭犯行。
六、綜上所述，並無積極直接之證據，足以證明被告所駕車輛輾
    壓被害人身體之時，被害人尚且生存，因此被告被訴涉犯上
    揭犯行應屬不能證明。此外，復查無其他積極證據足以證明
    被告確有何上揭過失致死及肇事逃逸之犯行，自應為被告無
    罪之諭知。
據上論斷，應依刑事訴訟法第301條第1項判決如主文。
本案經檢察官 林仲斌 到庭執行職務
中　　華　　民　　國　　96　　年　　7　　月　　 31　　日
　　　　　　   交通法庭   審判長法 官   林英志
                                法 官   鍾邦久
                                法 官   蔡直青
以上正本證明與原本無異。
如不服本判決應於收受本判決後10日內向本院提出上訴書狀，並
應敘述具體理由。如未敘述上訴理由者，應於上訴期間屆滿後20
日內向本院補提理由書狀（均須按他造當事人之人數附繕本）「
切勿逕送上級法院」。
　　　　　　　　   　　　　　　書記官   劉鴻瑛
中　　華　　民　　國　　96　　年　　8 　　月　　3 　　日
